臺灣臺中地方法院刑事判決　　　　　　　　　　　　九十三年度訴字第二三九八號
　　公　訴　人　臺灣臺中地方法院檢察署檢察官
　　被　　　告　己○○
　　　　　　　　丙○○
　　　　　　　　癸○○原名廖.
　　　　　　　　庚○○
　　右四人共同
　　選任辯護人　蔡瑞煙律師
右列被告等因妨害自由案件，經檢察官提起公訴（九十三年度偵字第九七一六號），
本院判決如左：
    主  文
己○○、丙○○、癸○○、庚○○均無罪。
    理  由
一、公訴意旨如後附起訴書所載。
二、按犯罪事實應依證據認定之，無證據不得認定犯罪事實，又不能證明被告犯罪者
    ，應諭知無罪之判決，刑事訴訟法第一百五十四條第二項、第三百零一條第一項
    分別定有明文；另告訴人之告訴，係以使被告受刑事訴追為目的，是其陳述是否
    與事實相符，仍應調查其他事實以資審認，始得為不利被告之認定，且事實之認
    定，應憑證據，如未能發現相當證據，或證據不足以證明，自不能以推測或擬制
    之方法，以為裁判基礎，最高法院五十二年度臺上字第一三００號、四十年度臺
    上字第八六號判例可資參照。
三、本件公訴人認被告四人共同涉犯刑法第三百零二條第一項之剝奪他人行動自由罪
    嫌，無非係以告訴人乙○○之指訴、證人辛○○之證述，而渠二人與被告四人並
    無仇怨，應不會誣指，及被告己○○駕車行進之路線與到臺中市警察局第六分局
    之方向完全相反等為其依據。然本院質之被告己○○、丙○○、癸○○、庚○○
    ，均堅詞否認有剝奪告訴人行動自由之意思及行為，渠四人經本院隔離訊問時均
    辯稱：因被告己○○住處於民國九十三年三月底遭過竊，被告己○○懷疑係告訴
    人所為，曾邀告訴人至第六分局做指紋比對，而案發當日係被告己○○再邀告訴
    人去第六分局看指紋比對結果，告訴人有同意搭被告己○○的車子一起前往，而
    被告己○○開車前往搭載告訴人之前，接到被告丙○○的電話，被告丙○○說伊
    與被告癸○○、庚○○在一起，要約被告己○○去喝茶，被告己○○回說伊要載
    告訴人去看指紋比對結果，被告丙○○、癸○○、庚○○聞後想說被告己○○有
    開車，且之前告訴人去比對指紋時，被告丙○○、癸○○也有陪同前去，乃稱渠
    三人要一起去看指紋比對結果，被告己○○即先開車去載渠三人，然後再到告訴
    人住處接告訴人，被告四人到告訴人的住處樓下後，被告丙○○、癸○○、庚○○就下車走路到前面水果攤看水果，留被告己○○在車上等候告訴人，待告訴人
    上車坐在右前座（即副駕駛座）後，被告己○○即開到前面水果攤附近搭載被告
    丙○○等三人，當被告丙○○等三人均在車後座坐定後，被告己○○立即將車往
    前開，詎於行駛中，有一位男子（即辛○○）忽然騎機車靠到駕駛座邊並拍打窗
    戶，還罵三字經，因為被告四人均不認識該男子，故對該男子之行止感到很緊張
    很害怕，後來告訴人才說該男子是她姊姊的男朋友，要同車一起前往第六分局，
    被告己○○聞後，回稱車子已經坐不下，並繼續將車往前開，車子開到臺中市○○路某巷口時，該男子大聲的叫告訴人下車，說他要載告訴人，告訴人此時也說
    要給該男子載，被告己○○遂停車，讓告訴人下車，惟告訴人下車後，該男子仍
    繼續以臺語對坐在車後座之三位被告罵「破狐狸，下車」等語，被告庚○○即先
    下車，該男子遂拿安全帽做勢要打被告庚○○，被告己○○、丙○○、癸○○見
    狀立即跟著下車，被告己○○並持車上之電擊棒指問該男子「你要做什麼」，後
    來該男子情緒有較穩定，雙方溝通後，知道是要一起去第六分局，遂各自開車（
    被告四人）、騎車（告訴人與該男子）同往第六分局方向駛去，但被告四人車行
    至文心路時，卻遭第五分局之警察攔下，說有人報案，指車上有小孩遭擄，不久
    該男子載告訴人之機車也趕到，該男子表示是他報案的，所以全部都被帶到第五
    分局說明，警察調查後，說是該男子亂報案，就叫雙方各自解散，被告四人就開
    車去喝茶等語。
四、經查，(一)證人即告訴人在本院結證稱：「（問：妳跟己○○是何關係？）朋友」
    、「（問：己○○有失竊財物，妳知道嗎？）己○○之前有跟我說家中遭竊，本
    來沒有說是我，後來認定是我」、「（問：竊案第六分局在承辦？）四月一日那
    天說是我去她家偷的，叫我跟她去第六分局做指紋比對」、「（問：妳去做指紋
    比對那天是幾人去？）四人，我、己○○、還有另外三個被告其中的兩個」、「
    （問：九十三年四月三日己○○是否約妳到第六分局看指紋比對結果？）她是說
    她要還我錢，她之前欠我錢，她還說警察通知她說指紋比對出來是我的，叫我跟
    她一起去看指紋報告」、「（問：妳當時上己○○的車是出於妳自由意思上車？
    ）是我自己開車門上去，她說要還我錢，那時車上只有她一個人，她副駕駛座的
    窗戶是打開的，我就自己打開車門上去，沒有人脅迫我」、「（問：妳上己○○
    的車後，己○○怎樣押妳？）她說叫我上車，要還我錢，我跟她說我姐姐男朋友
    要陪我一起去，我一上車她就抓我的左手，一手開車並加速油門，開到我們家附
    近轉彎處的水果攤，當時我覺得很奇怪，她幹嘛抓我的手，所以她車子開到水果
    攤那邊停下來我就打開車門，一支腳已經跨出車門，就有三個女生把我的車門壓
    住，把我推回去不讓我下車，她們就陸續上車，她們三個就都坐後座」、「（被
    告庚○○問：我九十三年二月生日的時候，妳有來ＫＴＶ跟我一起唱歌？）有」
    、「（被告丙○○問：我在上班時間，妳是否幾乎天天來我上班的網咖找己○○
    ？我和己○○是同事？）有」（參本院卷第七十～第七四頁、第一○三頁審判筆
    錄），足徵告訴人與被告四人原是很熟之朋友，被告己○○家中遭竊後，懷疑係
    告訴人所為，告訴人曾與被告己○○、丙○○、癸○○一起去第六分局做指紋比
    對，案發當日也是告訴人同意要與被告己○○一起去第六分局看指紋比對結果，
    且係依其自由意志上被告己○○的車子。茲按告訴人既係自己同意搭被告己○○
    的車子一起去看指紋比對結果，被告己○○自無須事先夥同另三位被告強迫告訴
    人上車或在車上看守限制告訴人之行動自由，又告訴人既係自願上被告己○○的
    車，被告己○○何須於告訴人上車後以一手抓住告訴人之左手，而危及開車之安
    全，且當時被告己○○果係一手開車一手抓住告訴人，告訴人當可輕易將其甩脫
    ，再被告四人若係蓄意妨害告訴人之行動自由，焉有讓告訴人坐副駕駛座，被告
    丙○○、癸○○、庚○○全坐後座，卻未將告訴人安排在車後座中間予以挾持之
    理，本院因認被告四人沒有限制告訴人行動自由之動機，且依被告四人與告訴人
    之熟稔度，及案發當日渠等之坐車位置，被告四人亦不可能有妨害告訴人行動自
    由之意思，(二)告訴人在本院另結證稱：「（問：妳坐在車子內，妳從內部是否可
    以開鎖？）她們從後面抓住我，車又剛好上鎖，我沒有辦法掙脫」、「（問：辛○○在後面追？）是的」、「（問：辛○○有沒有擋在前面？）沒有，跟在車旁
    邊或後面，但在那個路況下，他騎機車速度可以比開車快」、「（問：辛○○跟
    多遠？）十幾二十分鐘，途中有停了幾個紅燈」、「（問：停紅燈時，辛○○在
    做什麼？）當時她們車上有上鎖，辛○○只有在水果攤那裡有叫，我當時很緊張
    沒有注意」、「（問：妳到什麼地方下車？）一條巷子，我自行打開車門下車，
    當時前面有一台車子，她們車子速度減慢，我就自己打開車門跳車，我沒有受傷
    」、「（問：為何在等紅綠燈時妳沒有打開車門下車？）因為她們都很大力抓我
    ，很痛沒有辦法下車」、「（問：有沒有驗傷？）我想只是抓我，所以沒有去驗
    傷」（參本院卷第七六～第七八頁審判筆錄），顯見依告訴人所指，車子在行進
    中車門是上鎖的，被告丙○○、癸○○、庚○○在後面抓住她，抓得她很痛，途
    中有停了幾個紅燈，一路上辛○○騎機車跟在車子旁邊或後面，而依當時路況機
    車可以騎得比開車還快，但辛○○一路上並無阻攔行為只是跟著，最後告訴人趁
    塞車時自己開車門跳下車。而按車子行進中若有上鎖告訴人無法開啟，則告訴人
    亦當無於趁塞車時自行打開車門跳車之情，又該車門既可任由告訴人打開，則告
    訴人果不願坐在車內，於停紅燈有足夠的時間及辛○○在旁邊之條件下，為何未
    趁機開門下車或做出任何求救之行為，再告訴人若真係遭被告丙○○、癸○○、
    庚○○自後面抓住並且很痛，則甚有可能已被抓傷，告訴人既於案發當日即到臺
    中市第二分局育才派出所報案提出告訴，豈有不驗傷以為憑據之理，另告訴人在
    車內若行動自由遭控制，則一路跟在旁邊之辛○○應會看到，怎未利用車子停紅
    燈之際或當時機車可以騎得比車子快的路況趨前攔截予以搭救，因而本院認被告
    四人當時並無妨害告訴人行動自由之行為。
五、次查，證人辛○○在本院結證稱：「（問：九十三年四月三日你為何會去找乙○○？）當時我在五權路網咖上網，她姐姐打電話叫我陪乙○○去警察局，我也不
    知道是什麼事情」、「（問：乙○○怎麼樣上己○○的車，你有無看到？）有，
    我當時機車停在她們家樓下，怡雯從樓上下來說跟我說那是她朋友，要跟她一起
    去警察局，怡雯就上車，她朋友就揮手跟我說拜拜，車子就開走了」、「（問：
    你有跟這部車到水果攤前？）有」、「（問：是你報案？）是的」、「（問：你
    報案說擄人車上有小孩？）有這樣說，當時緊張說錯了」、「（問：你剛提到乙○○說有朋友要陪她去警局，為何你還要很緊張的報警？）因為車子很急速的開
    走，我就趕快牽著車子追過去，我當時有聽到乙○○跟己○○說那是我姐姐的朋
    友他要陪我去警察局，但己○○就把車子開走說拜拜」、「（問：你原來是否以
    為己○○要陪乙○○去，但是後來聽到乙○○說是要你陪他去，而己○○還是把
    車子開走，所以你才急著跟過去？）是的」、「（問：你到現場時，乙○○還沒
    有上車？）沒有，我有跟她說到話」、「（問：你要陪她去為何她不坐你的機車
    ？）乙○○也要我坐己○○的車子，因為我在停機車，所以乙○○先在車上等」
    、「（問：當時乙○○上車是否有人押她？）沒有，是她自己上車」、「（問：
    那你後來停好機車，己○○就把車子開走？）是的，所以我就沒有坐上她的車，
    就騎機車跟在後面」、「（問：在跟的過程你有無拍打車子，叫她停車？）有，
    在水果攤我有拉她的車門，我差一點跌倒」、「（問：車子開了多久？）十多分
    」、「（問：期間有無停紅綠燈？）都沒停，她繞巷子」、「（問：既然繞巷子
    ，是機車速度比較快還是車子速度比較快？）我當時只想要一直跟著她」、「（
    問：你後來如何看到乙○○下車？）在北屯路二百四十巷單行道，我看到塞車，
    她就打開車門下車，就立刻跳上我的機車」、「（問：當時己○○的車行進中還
    是停止？）當時塞車，她的車是停止狀態，乙○○才打開車門下車，她下車後就
    跳上我的機車，他們四個就下車，己○○就拿一個電擊棒下車，她們就問我說一
    直跟幹嘛？我看到她拿電擊棒，我安全帽拿在手裡，我怕她電我，我就跟她說你
    們不是要去警察局，我就跟她說乙○○坐我的機車就可以，我們陪同去，當時我
    報案的警員有打電話給我，我有指路線，說我們要去第六分局，她們就在文心路
    與崇德路那邊被攔下，我們一下子就跟到，警察就問我說那裡有小孩，我就說我
    說錯了，警察就帶我們回第五分局，就在警局有刑警問我話，問完話，警察就認
    為我們這是金錢糾紛，叫我們私下處理」、「（問：己○○拿電擊棒，有無說要
    電你？）對我做動作，說你一直跟幹嘛？我會怕」、「（問：以前是否認識在庭
    被告？）全部不認識」（參本院卷第八十～第八六頁、第一○四頁審判筆錄），
    可知依辛○○所述，當時告訴人是要搭被告己○○的車子去第六分局，並自行坐
    進車內，於上車前且叫辛○○一起搭被告己○○的車，但因辛○○停好機車時，
    車子已經開走，辛○○遂再騎機車跟進，跟到水果攤附近，被告己○○停車讓另
    三位被告上車時，自後趕到之辛○○即拍車門、拉車門，但被告己○○未予理睬
    ，仍將車子開走，辛○○遂報案說被告己○○擄人車內有小孩，之後辛○○即騎
    機車繼續跟了十幾分鐘，途中未停紅綠燈（此與告訴人陳稱途中停了幾個紅燈不
    合），一直到北屯路二百四十巷單行道，因為塞車，告訴人即自行開門下車（此
    與告訴人陳稱其係開門跳車亦不合），被告四人也跟著下車，被告己○○手持電
    擊棒，辛○○則手拿安全帽，被告己○○並說「你一直跟幹麻？我會怕」，且被
    告四人與辛○○之前均不認識。茲按告訴人是在上車之前叫辛○○一起搭車，被
    告己○○不一定會聽到，且被告己○○與辛○○原不認識，是以於告訴人上車後
    ，被告己○○即將車子開走，未等候辛○○，並於辛○○在水果攤處拍打車門時
    ，因害怕而未予理會，加速駛離，與一般人之反應並無違背，且事實若非如此，
    被告己○○當不會於下車後對辛○○說「你一直跟幹麻？我會怕」等語，又被告
    己○○既不認識辛○○，於載走告訴人前且未與之有任何接觸，當不可能於車子
    駛離前向辛○○揮手說拜拜，況依告訴人所指，被告己○○於告訴人一上車即以
    一手抓住告訴人之左手，則被告己○○於一手抓方向盤一手抓告訴人左手之情況
    下，如何有第三支手對辛○○揮手說拜拜？本院核諸被告四人前揭所辯，認本件
    應係辛○○原欲搭乘被告己○○的車，未料被告己○○迅將車子開走，辛○○於
    搞不清楚狀況並於拍打車門未得回應情急之下，遂向警察報稱被告四人擄人車內
    有小孩，之後告訴人雖有向被告等人說明辛○○之身分，但因辛○○只是一路跟
    隨未有其他表示，被告己○○即繼續開車，直到告訴人表示要坐辛○○的機車，
    告訴人即自行下車，而辛○○一路跟過來，大概火氣很旺，以致拿安全帽與被告
    四人發生口角衝突無訛。
六、再查，(一)證人即前揭所述水果攤之老闆戊○○在本院結證稱：「（問：九十三年
    四月三日下午六點多，有無看到三個女生在你的水果攤附近？）我不記得那一天
    ，那天暗暗的，我有看到女孩子在那邊講話」、「（問：你有無看到這三個女生
    離開？）一台車來她們就上車」、「（問：她們上車的當時你有無聽到吵鬧的聲
    音？）沒有」、「（問：有無看到那部車過來的時候，有人下車？）沒有」、「
    （問：有無聽到爭吵聲？）沒有聽到」、「（問：三名女子上車後，有無聽到爭
    吵聲或有人要下車不想坐車的聲音？）都沒有」（參本院卷第八七～第八九頁審
    判筆錄），茲按水果攤附近，即為告訴人住處附近，告訴人果真想下車而遭阻攔
    ，於附近有人並對週遭環境熟悉之情況下，理應會呼喊求救才是，但適在附近之
    黃堅孟卻未聽到任何聲音。(二)證人即獲報在臺中市○○路攔下被告車子之警員甲○○、壬○○經本院隔離訊問時，證人甲○○結證稱：「（問：當天在崇德路、
    文心路的糾紛是你處理？）是的，我們接到通報是該部車疑似擄人，我到現場看
    到一部車子，我請小姐下車詢問她什麼事，她們說跟另外一個朋友有金錢糾紛，
    不是擄人勒贖，我們就請他們及被害人一起到派出所，被害人跟我們說跟她們是
    金錢糾紛，被害人並沒有告訴我有人被押上車，我們在整個處理過程中都不知道
    曾經有人被押進車子中，我們問被害人說誰被綁上車上，但被害人說沒有，所以
    我就跟他們說不能亂報，所以就全部帶回派出所去，到了警局後，他們說要到六
    分局驗指紋，我們跟他說要查擄人勒贖的事情，整個處理過程中，一男、一女被
    害人在現場及在警局都不曾提及有人曾經被押進車內限制自由」、「（問：當時
    你有無問被害人為何要這樣報案？）我們沒有問，因為我們在現場觀察的結果，
    自己覺得沒有擄人這回事」（參本院卷第九一～第九二頁審判筆錄），證人壬○○結證稱：「（問：你那天有到現場處理？）有，當時我們先詢問己○○她們發
    生什麼事情，她們告訴我說她們之前丟掉金錢是她朋友偷的，要請她朋友到六分
    局看指紋比對，我印象中騎機車這一對男女都沒有提到有人被押或限制自由」（
    參本院卷第九三頁審判筆錄），今按辛○○果係因告訴人遭強推入車內並被限制
    行動自由而報案，豈有於警察據報趕到現場處理時，對此事未提一言半語，僅說
    雙方是金錢糾紛，並要到第六分局看指紋之理，足見當天雙方確實是要去第六分
    局看指紋鑑定結果，被告四人並無強押告訴人同往之必要，當時應係辛○○一時
    情急搞不清楚狀況而報案，並非告訴人行動自由被限制。(三)本院曾函詢五分局，
    為何案發當日警員將雙方帶回警局處理時未製作筆錄，又告訴人何以於當日二十
    三時許另向第二分局育才派出所報案，之後此案怎再由第五分局移送檢察官偵辦
    等事項，該分局以九十三年十一月十二日中分五刑字第○九三○○三一六九四號
    函覆本院載：「本分局警員於臺中市○○路截獲己○○車子後，經帶回瞭解，雙
    方係認識之朋友，渠等因細故發生金錢糾紛，並未有擄人情事，經調解後當時雙
    方表示欲自行處理，因而未予製作筆錄，然被害人乙○○返家與家人商討後，復
    於該日二十三時許逕向就近之第二分局育才派出所報案，因本案發生地係屬本轄
    ，第二分局即移請本局繼續處理」（參本院卷第三九頁），可見本件告訴人於警
    察據報趕到現場及與被告四人到第五分局時，均未表示行動自由遭限制，其係於
    返家與家人商討後，才再提出告訴，其程序顯異乎常情，又告訴人因遭被告己○○懷疑竊取財物，曾經到第六分局做指紋比對，案發當天係要去看比對結果，雙
    方已經有嫌隙存在，甚至於指紋比對結果與告訴人符合時，告訴人即有可能被移
    送進入刑事訴訟程序，是以告訴人後來再提出本案告訴之動機，已非無疑，公訴
    人認被告四人與告訴人沒有仇怨，亦與事實有間。(四)第六分局位在臺中市○○區
    ○○路一段一二五號，而觀諸偵卷第七六頁所附之臺中市地圖，可知臺中市○○
    路直走往右接東山路，往左接文心路，亦即東山路與文心路成一直線，中間有北
    屯路穿過，若由北屯路左轉文心路直走，即可遇到與文心路成十字交叉之河南路
    ，亦即第六分局之所在地，而告訴人最後是在北屯路二四○巷下車，顯見被告己○○車子當時是在北屯路上，並未偏離駛往第六分局之路線，至其之前如何繞巷
    子，那與個人之開車習慣及對環境之熟悉度有關，非能因此謂被告己○○係為了
    妨害告訴人之行動自由，至起訴書載被告己○○之行進路線與目的地即第六分局
    完全相反，則與事實不符。
七、綜上所述，再參諸告訴人於本院另結證稱：「我一下車，看到辛○○在旁邊，被
    告四個人就下來，己○○還拿著電擊棒對著我們說，你們再跑、再跑啊」（參本
    院卷第七九頁審判筆錄），與辛○○結證稱「被告己○○說，你一直跟幹麻？我
    會怕」不符等情，本院認告訴人所指與經驗法則顯有悖離，並與辛○○所述有異
    ，而辛○○所陳亦與事實有出入，渠二人遇警後所表現之行為更與本件指控所言
    不合，揆諸右揭判例意旨，當非能憑渠二人之陳述，任意揣度被告四人有妨害告
    訴人行動自由之行為，而遽令渠四人共負刑法第三百零二條第一項之罪責。此外
    ，復查無任何積極證據足資證明被告四人有何公訴人所指之犯行，依右揭條文規
    定，自應為被告四人均為無罪之諭知。
據上論斷，應依刑事訴訟法第三百零一條第一項，判決如主文。
本件經檢察官丁○○到庭執行職務
中      華      民      國    九十三    年     十二     月    二十四    日
                              臺灣臺中地方法院刑事第十三庭
                                  審判長法  官  許 旭 聖
                                        法  官  許 月 馨
                                        法  官  李 秋 娟
右正本證明與原本無異。
如不服本判決，應於判決送達後十日內向本院提出上訴狀，上訴於臺灣高等法院臺中
分院( 須附繕本 )。
                                        書記官
中      華      民      國    九十三    年     十二     月    二十四    日
